【裁判字號】    99,再易,21
【裁判日期】    990226
【裁判案由】    損害賠償
【裁判全文】
臺灣高等法院民事判決                  99年度再易字第21號
再審原告  甲○○
再審被告  乙○○
上列當事人間損害賠償事件，再審原告對於中華民國98年12月29
日本院98年度建上易字第23號第二審確定判決提起再審之訴，本
院判決如下：
    主  文
再審之訴駁回。
再審訴訟費用由再審原告負擔。
    事實及理由
一、本件再審原告主張：本院98年度建上易字第23號確定判決(
    下稱原確定判決) 認為「按因可歸責於承攬人之事由，致工
    作發生瑕疵者，定作人除依民法第493條或第494條之規定，
    請求修補，或解除契約，或請求減少報酬外，並得請求損害
    賠償，民法第 495條定有明文。準此規定，祗須因可歸於承
    攬人之事由，致工作發生瑕疵，定作人除得依民法第 493條
    或第 494條規定，請求修補或解除契約或請求減少報酬外，
    並得捨此逕行請求損害賠償，或與修補、解約、減酬併行請
    求，為此損害賠償之請求時，原無須踐行民法493條第1項所
    定定期請求修補之程序，此觀該條項所定工作有瑕疵不以承
    攬人有過失為要件，而民法第 495條限於因可歸於承攬人之
    事由，致工作發生瑕疵者，始有其適用之法意自明，且依民
    法第 495條所定「並得請求損害賠償」之文義觀之，亦應為
    相同之解釋(最高法院76年度台上字第1954號判決參照)；次
    按民法第 495條規定，因可歸責於承攬人之事由，致工作發
    生瑕疵者，定作人依同法第493條及第494條規定，請求修補
    或解除契約，或請求減少報酬外，並得請求損害賠償。準此
    ，定作人一方面請求修補，一方面請求賠償之損害，係指因
    修補致工作完成遲延所生之損害而言，性質上屬因「遲延給
    付所生之損害」(民法第231條）。定作人因工作瑕疵而解除
    契約者，得請求賠償之損害，為因「解除契約所生之損害」
    ( 最高法院41年台上字第104號判例、81年度台上字第2966
    號判決參照)。本件上訴人( 即指再審原告)撤回關於民法第
    493 條(請求修補瑕疵)、第494條(請求解除契約或減少報酬
    )部分，逕以民法第 495條規定，請求被上訴人(即指再審被
    告)賠償損害，依前揭說明，固毋須先踐行民法493條所定催
    告請求修補之程序，惟上訴人請求被上訴人賠償之「損害」
    ，應以修補致工作完成「遲延」所生之損害，以及因工作瑕
    疵而「解除契約」所生之損害為限。…該估價單上所載被上
    訴人就系爭工程原始估價之各項費用，顯非上訴人因修補上
    開瑕疵，致系爭工程完成「遲延」所生之損害；或因該瑕疵
    而「解除契約」所生之損害，依前揭說明，上訴人依據民法
    第 495條請求此部分之損害，於法即屬無據。」，依原確定
    判決所揭引之上開判例及判決所示，倘一併主張民法第493
    條、第495條，或民法第494條、第495條時，民法第495條之
    損害賠償，始以「遲延給付所生之損害」或「解除契約所生
    之損害」為限。而本件再審原告係逕以民法第 495條規定請
    求之損害賠償，所得請求賠償之損害，當不以修補致工作完
    成「遲延」所生之損害，以及因工作瑕疵而「解除契約」所
    生之損害為限，原確定判決顯有判決違背法令之虞；又原確
    定判決認定「上訴人又未提出其他證據證明「打洞」係牆壁
    黏貼磁磚通常應採用之工法」，實則依一般經驗法則，牆壁
    黏貼磁磚前必先打洞，磁磚始會牢固，此為必經之簡易程序
    ，並認定「隔間不能貼到頂是因為還要走管路」，實則依一
    般驗法則，隔間焉有磚頭不貼到頂之理，縱要走管路，亦僅
    可挖一小洞，便於管線通過即可，顯有違背經驗法則之虞；
    又原確定判決認定「上訴人主張本件廚房、主臥房的浴室、
    公共浴室的天花板未完工，被上訴人對此不爭執，固堪信為
    真實。但上訴人未舉證證明本件工程之完工期日，難認被上
    訴人未遵期完工。」，惟查兩造間之承攬約定，係依民間通
    俗家居裝璜之方式，並未明定一定之完工期日，惟仍有數個
    月內期間完工之約定，詎再審被告未完工即不見蹤影，甚至
    經檢方發佈通緝長達數月，再審原告已無法通知再審被告，
    原確定判決逕以再審原告未舉證證明本件工程之完工期日，
    即以難認再審被告未遵期完工，顯有違背論理法則，原確定
    判決並就本件書櫃尚未完工，亦作如上述認定，亦有違論理
    法則。又再審原告在前訴訟程序聲請訊問證人孫哲文，竟不
    予通知該證人到場，而命再審原告自行通知該證人到場，因
    該證人無法到場，再審原告祇得先請該證人之妻王玉燕到場
    作證，並未捨棄該證人孫哲文，則原確定判決亦顯有就重要
    之證人，漏未斟酌之違誤存在，爰依民事訴訟法第496條第1
    項第1款、第497條規定，提起再審之訴云云。聲明求為判決
    ：(1)原確定判決廢棄。(2)再審被告應給再審原告新台幣78萬
    1,200 元及自起訴狀繕本送達之翌日起，至清償日止，按年
    息5%計算之利息。
    再審被告因本件未行言詞辨論，致無其聲明及陳述可供記載
    。
二、惟按民事訴訟法第 496條第1項第1款所謂適用法規顯有錯誤
    ，係指確定判決所適用之法規顯然不合於法律規定，或與現
    尚有效之判例、解釋顯然違反者而言，不包括認定事實錯誤
    、取捨證據失當及判決不備理由等情形在內(最高法院57 年
    台上字第1091號、63年台上字第 880號判例、及90年度台再
    字第27號判決參照) 。本件原確定判決認為再審原告逕依民
    法第 495條規定，請求再審被告賠償損害，固毋須先踐行民
    法 493條所定催告請求修補之程序，惟再審原告請求再審被
    告賠償之損害，應以修補致工作完成遲延所生之損害，以及
    因工瑕疵而解除契約所生之損害為限。經核此項法律上見解
    ，並未違背法規或現存判例、解釋，即再審原告亦僅泛指其
    違背法令；至再審原告另指原確定判決違背經驗法則及論理
    法則所為上開事實之認定，要亦僅屬於取捨證據有無失當、
    及認定事實有無錯誤問題，是再審原告自不得據為再審之理
    由。
三、次按民事訴訟法第 497條所謂證物，不包含證人在內，此觀
    同法第 430條將證物與證人對稱自明。況原確定判決亦已詳
    予敘明再審原告原係請求傳訊孫哲文到場作證，惟事後又變
    更聲請，改請求訊問證人王玉燕(見原確定判決第 4頁)，尤
    難認原確定判決有漏未斟酌重要證人孫哲文之情形。是再審
    原告亦不得據為再審之理由。
四、從而，再審原告依據民事訴訟法第496條第1項第1款、第497
    條之規定，提起本件再審之訴，為顯無再審理由。爰不經言
    詞辯論，逕以判決駁回之。
據上論結，本件再審之訴為顯無理由，依民事訴訟法第502條第2
項 、第78條，判決如主文。
中    華    民    國    99    年    2     月    26    日
                    民事第六庭
                        審判長法  官  林鄉誠
                              法  官  楊豐卿
                              法  官  梁玉芬
正本係照原本作成。
不得上訴。
中    華    民    國    99    年    3     月    2     日
                              書記官  詹麗珠

司法院資訊處製作；財團法人民間司法改革基金會備份。
